【裁判字號】    97,易,936
【裁判日期】    971205
【裁判案由】    竊盜等
【裁判全文】
臺灣桃園地方法院刑事判決               97年度易字第936號
公  訴  人  臺灣桃園地方法院檢察署檢察官
被      告  乙○○  36歲民.
                    弄15號
                    （另案執行中）
被      告  丙○○
    主  文
乙○○收受贓物，累犯，處有期徒刑肆月，如易科罰金，以新臺
幣壹仟元折算壹日。
丙○○無罪。
    事  實
一、乙○○前因竊盜、毒品危害防制條例等案件，經本院判處有
    期徒刑8 月、6 月確定，並定應執行刑有期徒刑1 年1 月，
    而於民國95年3 月16日縮刑期滿執行完畢。詎猶不知悔改，
    於96年9 月2 日至同月5 日間某日上午某時，明知丙○○所
    交付之機車（丁○○所有，車牌號碼TP3-672 號、引擎號碼
    5FP-424091號）係屬來路不明贓物，竟基於收受贓物之犯意
    ，在桃園縣中壢市○○街208 巷口，自丙○○處收受上開機
    車。迄於96年9 月5 日15時30分，乙○○在桃園縣中壢市鄰
    ○○街154 巷1 弄15號之住處前，經警當場查獲，而始悉上
    情，並扣得機車鑰匙1 支。
二、案經桃園縣政府警察局平鎮分局報告臺灣桃園地方法院檢察
    署檢察官偵查起訴。
    理  由
壹、有罪部分（被告乙○○）：
一、被害人丁○○於警詢時之證述，雖屬被告以外之人於審判外
    之言詞陳述，然當事人於言詞辯論終結前均未爭執其證據能
    力，本院審酌上開言詞陳述作成時之情況並無違法或不當之
    處，適為本案證據，依刑事訴訟法第159 條之5 第2 項規定
    ，得為證據。而證人即同案被告丙○○、被告乙○○之父甲○○於偵查中向檢察官所為之證述，復查無顯有不可信之情
    ，依同法第159 條之1 第2 項規定，亦具證據能力。至其餘
    憑以認定被告犯罪事實之非供述證據（詳後述），查無違反
    法定程序取得之情，依同法第158 條之4 規定反面解釋，亦
    具證據能力。
二、訊據被告乙○○對於上揭時、地收受贓物犯行坦承不諱，復
    有被害人丁○○於警詢時就上開機車遭竊之事實證述綦詳，
    又有證人甲○○於偵查中證稱，被告丙○○有將上開機車借
    予被告乙○○等情，另有贓物認領保管單、員警職務報告等
    各1 份附卷足憑。足見被告之自白與事實相符，本案事證明
    確，被告乙○○收受贓物犯行洵堪認定，應依法論科。
三、核被告乙○○所為，係犯刑法第349 條第1 項之收受贓物罪
    。被告乙○○前因竊盜、毒品危害防制條例等案件，經本院
    判處有期徒刑8 月、6 月確定，並定應執行刑有期徒刑1 年
    1 月，此有臺灣高等法院被告前案紀錄表一份在卷可稽，其
    於有期徒刑執行完畢後之5 年內，再故意犯本件有期徒刑以
    上之罪，為累犯，應依刑法第47條第1 項加重其刑。爰審酌
    被告之智識程度、犯罪動機、目的、手段，其收受贓物之價
    值，暨被告收贓易造成被害人追查不易之危害，被告犯後已
    經坦承犯行及該等贓物均已發還被害人等一切情狀，量處如
    主文所示之刑，並諭知易科罰金之折算標準，以示懲儆。至
    扣案之機車鑰匙1 支，因非屬違禁物且非被告乙○○所有，
    爰不予宣告沒收，附此敘明。
貳、無罪部分（被告丙○○）：
一、公訴意旨略以：被告丙○○意圖為自己不法之所有，於96年
    9 月2 日2 時許，在桃園縣中壢市○○○路○ 段104 號前，
    見丁○○所有車牌號碼TP3-672 號、引擎號碼5FP-424091號
    之輕型機車停放該處，即以自備機車鑰匙，竊取上開機車得
    手，嗣後並磨滅該車引擎號碼，改懸掛其父左成祿所有之
    RQS-705 號車牌及更換座墊，嗣於同月5 日前某日上午某時
    ，於桃園縣中壢市○○街208 巷口將上開機車交予乙○○使
    用。因認被告丙○○涉犯刑法第320 條第1 項竊盜罪嫌云云
    。
二、按犯罪事實應依證據認定之，無證據不得認定犯罪事實；不
    能證明被告犯罪者，應諭知無罪之判決，刑事訴訟法第154
    條第2 項及第301 條第1 項分別定有明文。次按認定不利於
    被告之事實，須依積極證據，苟積極證據不足為不利於被告
    事實之認定時，即應為有利於被告之認定，更不必有何有利
    之證據；又事實之認定，應憑證據，如未能發現相當證據，
    或證據不足以證明，自不能以推測或擬制之方法，以為裁判
    基礎。而刑事訴訟法上所謂認定犯罪事實之積極證據，係指
    適合於被告犯罪事實之認定之積極證據而言，雖不以直接證
    據為限，間接證據亦包括在內；然而無論直接或間接證據，
    其為訴訟上之證明，須於通常一般之人均不致有所懷疑，而
    得確信其為真實之程度者，始得據為有罪之認定，倘其證明
    尚未達到此一程度，而有合理之懷疑存在時，致使無從形成
    有罪之確信，根據「罪證有疑，利於被告」之證據法則，即
    不得遽為不利被告之認定。最高法院30年上字第816 號、29
    年上字第3105號、30年上字第1831號、40年台上字第86號及
    76年台上字第4986號判例意旨參照。
三、公訴人認被告丙○○涉犯上揭竊盜罪嫌，無非以同案被告乙○○於警詢及偵查中之證述，被害人丁○○於警詢時之證述
    ，證人甲○○於偵查中之證述，證人即被告丙○○之父左成
    祿於警詢時之證述等為其主要論據。訊據被告丙○○堅詞否
    認有上揭竊盜犯行，辯稱：我雖曾借機車與乙○○使用，亦
    有借RQS-705 號車牌及坐墊與乙○○，但我所借者非本案之
    贓車，我所借與乙○○之機車業已取回，我會對甲○○說上
    開機車係我借與乙○○等語，係因乙○○要求我如此說的等
    情。經查：
（一）被害人丁○○之上開機車有遭竊取乙節，業經被害人丁○○於警詢時證述明確，復有贓物認領保管單等在卷可稽，
      足見上開機車確於上揭時、地遭竊取無誤，先予敘明。
（二）證人即同案被告乙○○雖於偵查中證稱：「上開機車係被
      告丙○○交給我的，且我當初知道車子係被告丙○○偷的
      ，是贓車」、「（被告丙○○何以要借車給你？）因為他
      看我沒有車子就偷一台借給我」等情（見偵卷B 第109 、
      110 頁）；復證人甲○○於偵查中證稱：「（是否看過被
      告乙○○騎過上開遭竊機車？有，係被告丙○○借與被告
      乙○○的」、「（如何知道係被告丙○○借給被告乙○○
      的？）係被告丙○○自己說的」等語；惟核上揭證人所述
      ，僅能證明被告乙○○所使用之上開機車係由被告丙○○
      所交付等情，縱被告乙○○證稱，伊知悉上開機車係被告
      丙○○所竊取云云，然此等證述單為證人乙○○之臆測之
      詞，除此之外，就被告丙○○如何竊取上揭機車等情，並
      無其他證據足資證明，而被告丙○○雖曾取得上開機車，
      惟衡以取得上開機車之原因可能不止一端，是尚難以被告
      丙○○曾交付贓物與被告乙○○之事實即率認被告丙○○
      有為本案之竊盜犯行，況被告丙○○係因竊盜、搶奪、詐
      欺、拾得遺失物或故買、收受贓物等何種犯罪手段取得上
      開機車，其所涉犯罪構成要件均不相同，於訴訟上亦難僅
      因被告丙○○對其所取得之贓物來源交待不清或無法於訴
      訟上確實舉證證明其係如何取得該贓物，即遽以推定被告
      丙○○有為本案之竊盜犯行。綜上，依前述「罪證有疑，
      利於被告」之原則，自應為有利於被告丙○○之認定，此
      外，復查無其他積極證據足以證明被告丙○○有公訴人所
      指之竊盜犯行，揆諸前揭法條及判例意旨，自應為被告丙○○無罪之諭知。末查，本案雖無證據足證被告丙○○有
      為竊盜犯行，然此部分事實，是否業已涉犯刑法第349 條
      第1 項之收受贓物罪嫌，因與本案起訴之竊盜事實，其社
      會基本事實非屬同一，自非起訴效力所及，本院無從予以
      審究，應請檢察官另行依法偵查處理，附此敘明。
據上論斷，應依刑事訴訟法第299 條第1 項前段、第301 條第1
項，刑法第349條第1項、第47條第1項、第41條第1項前段，刑法
施行法第1條之第1項、第2項前段，判決如主文。
本案經檢察官黃怡菁到庭執行職務。
中    華    民    國    97    年    12    月     5    日
                刑事第十庭    審判長  法  官  江德民
                                      法  官  蘇昌澤
                                      法  官  華奕超
以上正本證明與原本無異。
如不服本判決應於收受判決後10日內向本院提出上訴書狀，並應
敘述具體理由。其未敘述上訴理由者，應於上訴期間屆滿後20日
內向本院補提理由書(均須按他造當事人之人數附繕本)「切勿逕
送上級法院」。
                                      書記官  常毓生
中    華    民    國    97    年    12    月    8     日
附錄本案論罪科刑法條全文：
中華民國刑法第349條
收受贓物者，處3 年以下有期徒刑、拘役或5 百元以下罰金。
搬運、寄藏、故買贓物或為牙保者，處5 年以下有期徒刑、拘役
或科或併科1 千元以下罰金。
因贓物變得之財物，以贓物論。


司法院資訊處製作；財團法人民間司法改革基金會備份。
